臺灣高雄地方法院刑事判決　　　　　　　110年度訴字第609號

公　訴　人　臺灣高雄地方檢察署檢察官　　　　　　　　　
被　　　告　莊豐瑜



上列被告因違反藥事法等案件，經檢察官提起公訴（109 年度少
連偵字第293號），因被告於審判程序就被訴事實為有罪之陳述
，經審判長告知簡式審判程序之旨，並聽取被告與公訴人之意見
後，由本院合議庭當庭裁定由受命法官獨任進行簡式審判程序，
判決如下：
    主  文
莊豐瑜犯成年人對未成年人轉讓第二級毒品罪，累犯，處有期徒
刑拾月。
    事  實
一、莊豐瑜為成年人，明知甲基安非他命為毒品危害防制條例第
    2 條第2 項第2 款所列之第二級毒品，4-甲基甲基卡西酮、
    3,4-亞甲基雙氧苯基乙基胺丁酮、愷他命為同條項第3 款所
    列之第三級毒品，硝西泮為同條項第4 款所列之第四級毒品
    ，且甲基安非他命、3,4-亞甲基雙氧苯基乙基胺丁酮為禁藥
    ，4-甲基甲基卡西酮、愷他命、硝西泮為偽藥，而均經行政
    院衛生署（現改制為衛生福利部）明令公告禁止使用，不得
    非法轉讓，亦知悉鄭○伶（民國93年1 月生）、李○儀（95
    年1 月生）、鄭○琪（94年3 月生，上3 人真實姓名年籍資
    料均詳卷）當時均為未滿20歲之未成年人，竟基於對未成年
    人轉讓第二級毒品、轉讓禁藥及偽藥之犯意，於109 年6 月
    30日23時許，在高雄市○○區○○路0 號慕夏汽車旅館227
    號房內，以將其所攜帶之毒品置於桌上任令鄭○伶、李○儀
    、鄭○琪自行拿取施用之方式，無償轉讓數量不詳（無證據
    證明轉讓數量已達公告應加重其刑之數量，下同）之甲基安
    非他命、愷他命、內含4-甲基甲基卡西酮、3,4-亞甲基雙氧
    苯基乙基胺丁酮、硝西泮等成分（下稱系爭毒品成分）之毒
    品咖啡包（包含扣案之彩色惡魔圖案毒品咖啡包2 包）予鄭
    ○伶施用，無償轉讓數量不詳之甲基安非他命、內含系爭毒
    品成分之毒品咖啡包予鄭○琪施用，無償轉讓數量不詳內含
    系爭毒品成分之毒品咖啡包予李○儀施用。嗣因員警發現鄭
    ○伶、鄭○琪外出而上前盤查，經徵得其等同意後，於109
    年7 月1 日0 時10分許，在上址汽車旅館227 號房執行搜索
    ，當場扣得內含系爭毒品成分之彩色惡魔圖案毒品咖啡包2
    包、殘渣袋3 包、小米圖案毒品咖啡包1 包、吸食器1 組等
    物，並循線查獲莊豐瑜、李○儀，始悉上情。
二、案經高雄市政府警察局少年警察隊報告臺灣高雄地方檢察署
    檢察官偵查起訴。
    理  由
一、程序部分：
    本件被告莊豐瑜所犯係死刑、無期徒刑、最輕本刑為3 年以
    上有期徒刑以外之罪，其於審判程序進行中就被訴事實為有
    罪之陳述（見院二卷第79頁），經審判長告知簡式審判程序
    之旨，並聽取當事人之意見後，本院合議庭認無不得或不宜
    改依簡式審判程序進行之情形，爰依刑事訴訟法第273 條之
    1 第1 項、第284 條之1 規定，裁定由受命法官獨任行簡式
    審判程序。是本件證據調查依刑事訴訟法第273 條之2 規定
    ，不受同法第159 條第1 項、第161 條之2 、第161 條之3
    、第163 條之1 及第164 條至170 條規定之限制。
二、認定事實所憑之證據及理由：
    上揭事實，業據被告於警詢及本院審理時坦承不諱（見警卷
    第5 頁、院二卷第79、84至85頁），核與證人鄭○伶、鄭○
    琪、李○儀於警詢或偵查中之證述大致相符（見警卷第11至
    15、19至26、32至39頁、偵卷第9 至11、17至18頁），並有
    上址汽車旅館227 號房訂房登記資料（見警卷第10頁）、高
    雄市政府警察局少年警察隊（下稱少年警察隊）搜索扣押筆
    錄、扣押物品目錄表、扣押物品收據、現場暨扣押物品照片
    （見警卷第44至49、52至55頁）、鄭○伶手機相簿於上址汽
    車旅館內之自拍照2 張（見警卷第56頁）、鄭○伶、鄭○琪
    之少年警察隊偵辦毒品案件尿液採證檢驗對照表（見警卷第
    58、60頁）、李○儀之少年警察隊查獲毒品案件嫌疑人代號
    與真實姓名對照表（見警卷第62頁）、法務部法醫研究所10
    9 年9 月7 日法醫毒字第1096105584、0000000000號毒物化
    學鑑定書（見警卷第63至64頁）、109 年10月13日法醫毒字
    第0000000000號毒物化學鑑定書（見警卷第65頁）、高雄醫
    學大學附設中和紀念醫院檢驗醫學部毒物室濫用藥物檢驗報
    告（見警卷第66至68頁、偵卷第71頁）在卷可稽，並有上開
    扣案物品可佐，足認被告前揭任意性自白與事實相符，堪可
    採信。從而，本案事證明確，被告上開犯行堪可認定，應依
    法論科。
三、論罪科刑：
  ㈠應適用之法律
    按行為後法律有變更者，適用行為時之法律。但行為後之法
    律有利於行為人者，適用最有利於行為人之法律，刑法第2
    條第1 項定有明文。被告行為後，毒品危害防制條例第9 條
    、第17條規定，已於109 年1 月15日修正公布，並於同年7
    月15日施行。修正前毒品危害防制條例第9 條第1 項規定：
    「成年人對未成年人犯前三條之罪者，依各該條項規定加重
    其刑至二分之一」，修正後條文則為：「成年人對未成年人
    販賣毒品或犯前三條之罪者，依各該條項規定加重其刑至二
    分之一」。又修正前之毒品危害防制條例第17條第2 項原規
    定：「犯第4 條至第8 條之罪於偵查及審判中均自白者，減
    輕其刑。」，修正後為：「犯第4 條至第8 條之罪於偵查及
    歷次審判中均自白者，減輕其刑。」，經比較修正前後之法
    律，毒品危害防制條例第9 條第1 項雖增訂成年人對未成年
    人販賣毒品加重其刑之規定，但對被告之刑罰權不生有利或
    不利之影響，應逕予適用裁判時之新法；然新修正毒品危害
    防制條例第17條第2 項對於減輕其刑之要求較為嚴格，顯然
    影響被告實質之刑罰，故減刑規定應以被告行為時即修正前
    之毒品危害防制條例第17條第2 項對被告較為有利，合先敘
    明。
  ㈡罪名與罪數
    核被告所為，係犯毒品危害防制條例第9 條第1 項、第8 條
    第2 項之成年人對未成年人轉讓第二級毒品罪、藥事法第83
    條第1 項之轉讓禁藥及偽藥罪。被告轉讓前持有第二級毒品
    之低度行為，為其後轉讓之高度行為所吸收，不另論罪。又
    被告係以一行為同時觸犯上開數罪名，為想像競合犯，應依
    刑法第55條規定，從一重之成年人對未成年人轉讓第二級毒
    品罪處斷。至起訴意旨雖認被告轉讓甲基安非他命部分係犯
    轉讓禁藥罪，轉讓硝西泮部分則犯轉讓第四級毒品罪，惟被
    告轉讓甲基安非他命及硝西泮部分，既同時該當成年人對未
    成年人轉讓第二級毒品罪（轉讓甲基安非他命部分）、轉讓
    偽藥罪（轉讓硝西泮部分），而屬法條競合，則依重法優於
    輕法、後法優於前法等法理，自應分別從重法之成年人對未
    成年人轉讓第二級毒品罪（轉讓甲基安非他命部分）、轉讓
    偽藥罪（轉讓硝西泮部分）處罰，且因起訴之社會基本事實
    同一，本院復已告知被告涉犯之罪名包含成年人對未成年人
    轉讓第二級毒品罪（見院二卷第79頁），已無礙被告之防禦
    權，本院自得依法變更起訴法條，附此敘明。
  ㈢刑之加重及減輕事由之說明
  ⒈被告犯毒品危害防制條例第9 條第1 項、第8 條第2 項之成
    年人對未成年人轉讓第二級毒品罪，應依毒品危害防制條例
    第9 條第1 項規定，加重其刑。
  ⒉按司法院釋字第775 號解釋，依解釋文及理由之意旨，係指
    構成累犯者，不分情節，一律加重最低本刑，於不符合刑法
    第59條所定要件之情形下，致生行為人所受之刑罰超過其所
    應負擔罪責之個案，不符罪刑相當原則、比例原則。於此範
    圍內，在修正前，為避免發生上述罪刑不相當之情形，法院
    就該個案應裁量是否加重最低本刑；依此，該解釋係指個案
    應量處最低法定刑、又無法適用刑法第59條在內減輕規定，
    如依累犯加重其刑，將造成罪刑不相當之情形時，法院應依
    此解釋意旨裁量不予加重最低本刑，如無上開情形，即難謂
    有何累犯加重其刑不符上開解釋意旨之違誤。查被告前因持
    有毒品案件，經臺灣屏東地方法院106 年度簡字第2405號判
    決處有期徒刑6 月確定，並於107 年8 月20日易科罰金執行
    完畢，有臺灣高等法院被告前案紀錄表附卷可憑，被告於前
    開有期徒刑執行完畢後，5 年內故意再犯本案有期徒刑以上
    之罪，為累犯。本院審酌被告前已涉犯持有毒品犯行，竟不
    知謹言慎行，再為不法程度更高之轉讓毒品犯行，並已危及
    社會與他人，足見其刑罰反應力薄弱，併考量被告之惡性及
    所應負擔罪責之情形，認其法定本刑依累犯規定加重，尚符
    合罪刑相當原則，爰依刑法第47條第1 項規定加重其刑。
  ⒊本件被告對其上開犯行，於偵查及審判中均坦承不諱，已如
    前述，符合修正前毒品危害防制條例第17條第2 項之減輕要
    件，應減輕其刑。
  ⒋另被告就本案犯行，既有上開多種刑之加重及減輕事由，自
    應先依法遞加後再減輕其刑。
  ㈣量刑審酌
    爰以行為人之責任為基礎，審酌被告轉讓第二級毒品、禁藥
    、偽藥予未成年人，嚴重影響未成年人身心發展，所為誠屬
    非是。惟念被告犯後坦承犯行，態度尚可，且其轉讓之對象
    非眾，亦無證據證明其轉讓之數量甚多。兼衡被告轉讓之目
    的、手段、情節，並考量被告年紀尚輕，自陳高中肄業之智
    識程度、離婚、無子女、曾從事水電工作、月薪新臺幣6 萬
    元以上、無須扶養他人之家庭生活經濟狀況等一切情狀（見
    院二卷第85頁），量處如主文所示之刑，以資懲儆。
四、沒收部分：
    扣案之彩色惡魔圖案毒品咖啡包2 包、小米圖案毒品咖啡包
    殘渣袋1 包雖檢出4-甲基甲基卡西酮、3,4-亞甲基雙氧苯基
    乙基胺丁酮、硝西泮等禁藥或偽藥成分，有上開濫用藥物檢
    驗報告可佐（見警卷第67至68頁、偵卷第71頁），惟彩色惡
    魔圖案毒品咖啡包2 包業經被告轉讓予鄭○伶持有，且小米
    圖案毒品咖啡包殘渣袋1 包原屬鄭○琪持有一情，已據被告
    、鄭○伶、鄭○琪供承甚明（見警卷第7 、21頁、偵卷第17
    頁），是上開物品應循行政程序沒入銷燬。至彩色惡魔圖案
    毒品咖啡包殘渣袋3 包未經檢出毒品成分（見警卷第66頁）
    ，且吸食器1 組並無證據證明係供本案犯罪所用之物，爰均
    不予宣告沒收，附此敘明。
據上論斷，應依刑事訴訟法第273 條之1 第1 項、第284 條之1
、第299 條第1 項前段、第300 條，毒品危害防制條例第9 條第
1 項、第8 條第2 項、第17條第2 項（修正前），藥事法第83條
第1 項，刑法第2 條第1 項、第11條前段、第55條、第47條第1
項，判決如主文。
本案經檢察官黃嬿如提起公訴，檢察官陳俊秀到庭執行職務。
中　　華　　民　　國　 111　　年　　2 　　月　　25　　日
                  刑事第八庭    法　官  黃傳堯
以上正本證明與原本無異。
如不服本判決應於收受判決後20日內向本院提出上訴書狀，並應
敘述具體理由。其未敘述上訴理由者，應於上訴期間屆滿後20日
內向本院補提理由書(均須按他造當事人之人數附繕本)「切勿逕
送上級法院」。
中　　華　　民　　國　 111　　年　　2 　　月　　25　　日
                                書記官  黃振羽
附錄本判決論罪科刑法條：
毒品危害防制條例第8 條第2 項
轉讓第二級毒品者，處6 月以上5 年以下有期徒刑，得併科新臺
幣70萬元以下罰金。　
毒品危害防制條例第9 條第1 項
成年人對未成年人販賣毒品或犯前三條之罪者，依各該條項規定
加重其刑至二分之一。
藥事法第83條第1 項
明知為偽藥或禁藥，而販賣、供應、調劑、運送、寄藏、牙保、
轉讓或意圖販賣而陳列者，處7 年以下有期徒刑，得併科新臺幣
5 千萬元以下罰金。